臺灣高等法院刑事判決　　　　　　　　93年度上訴字第3513號
上　訴　人　臺灣臺北地方法院檢察署檢察官
上　訴　人
即　被　告　甲○○
　　　　　　　　　　　樓
　　　　　　乙○○
上列上訴人因被告洗錢防制法案件，不服臺灣臺北地方法院93年
度訴字第720號，中華民國93年8月10日、93年10月20日第一審判
決（起訴案號：臺灣臺北地方法院檢察署91年度偵字第 22711號
），提起上訴，本院判決如下：
    主  文
原判決關於甲○○、乙○○部分撤銷。
甲○○幫助掩飾因自己重大犯罪所得財物，處有期徒刑月，如
易科罰金，以佰元折算壹日。
乙○○幫助掩飾因自己重大犯罪所得財物，處有期徒刑陸月，如
易科罰金，以佰元折算壹日。所得財物新臺幣伍仟元沒收，如
全部或一部不能沒收時，以其財產抵償之。
    事  實
一、甲○○、乙○○，依其等已成年之社會經驗，應有相當之智
    識程度，可預見將自己名義之金融帳戶提供予不相識或身分
    不明之人使用，任由其等帳戶物件在外流通，該等帳戶可能
    會被人利用作為掩飾因自己重大犯罪所得財物或財產上利益
    之用，其二人基於此一預見：
    (一)甲○○於民國八十九年八月下旬某日，接受真實年籍不詳
      、姓名為「鍾健豐」之成年男子建議，基於幫助掩飾他人
      因該他人自己重大犯罪所得財物或財產上利益之幫助洗錢
      之不確定犯意，在桃園縣平鎮市山仔頂「鍾健豐」之住處
      ，將其本人於同年月二十一日申請取得之山仔頂郵局（中
      壢第十四支局，局號：０二八一一四─一）、帳號第四０
      三三０－０號帳戶之存摺、提款卡、印鑑章等物件，交付
      予「鍾健豐」，任由「鍾健豐」將該帳戶物件在外流通使
      用，「鍾健豐」隨後將該帳戶物件交付予朱平源，而由朱
      平源於同年九月四日，在臺北市○○○路某處轉售予高泉
      林（高泉林部分業經臺灣板橋地方法院九十二年度訴字第
      三０九號案件判決有罪在案），再由高泉林轉售予僱用李
      金財收購他人金融帳戶物件之不詳姓名成年人組成之常業
      詐欺犯罪集團，該集團即利用甲○○名義之帳戶物件作為
      掩飾自己集團成員實施常業詐欺重大犯罪所得財物之用。
    (二)乙○○於八十九年十一月間，因乘坐高泉林駕駛之營業計
      程車而結識高泉林，竟接受高泉林之提議，基於幫助掩飾
      他人因該他人自己重大犯罪所得財物或財產上利益之幫助
      洗錢之不確定犯意，於八十九年十一月間至基隆市○○路
      郵局（局號：000000－0），以自己名義申請取得
      該郵局第000000－0號帳戶後，於同年月十六日，
      在臺北縣深坑交流道附近某處，以新臺幣（下同）五千元
      之代價，將其上開郵局帳戶之存摺、提款卡等物件，售予
      高泉林，再由高泉林轉售予前開同一常業詐欺犯罪集團，
      該集團即利用乙○○名義之帳戶物件作為掩飾自己集團成
      員實施常業詐之重大犯罪所得財物之用。
二、上開常業詐欺集團實施常業詐欺犯行之手法為：以「寶福集
    團」名義，郵寄海報及兌獎券供不特定人對獎，經不特定人
    對獎發覺中獎後以電話聯絡，即由該詐欺集團成員於電話中
    表示應先將中獎稅金、會員費等費用匯入所指定之帳戶內，
    以此為詐術使不特定人陷於錯誤而交付金錢，並以之為常業
    。計有：丙○○於八十九年十二月上旬某日，收到以「寶福
    集團」名義所寄送之海報及兌獎券，誤信自己兌中四獎可得
    現金五十八萬元，而先後撥打海報所載之電話號碼及接聽人
    所告知之電話號碼：0000000000、000000
    0000、0000000000、0000000000
    、0000000000、0000000000、000
    0000000等號碼，各與姓名年籍不詳分別自稱為：「
    劉小姐」、「乙○○會計師」、「李科長」、「宋副理」、
    「陳會長」、「王富川經理」、「周督導」之人聯絡，經該
    等人士分別向丙○○詐稱：「中獎者須先繳付百分之十五之
    稅金即八萬七千一百五十元始能領獎」、「不是會員不能領
    獎，要先繳十五萬元會員費成為會員後始可領獎」、「另中
    香港樂透大獎，獎金二千多萬元三人均分，丙○○可分得八
    百七十多萬元，要撥打0000000000電話找陳會長
    領獎」、「再繳五十七萬元就能成為正式會員才能領八百七
    十多萬元獎金」、「要拿出獎金一成即八十七萬元給其他會
    員始能領獎」、「宋副理因挪用公款已經被停職，補足三十
    七萬元才能領獎」、「宋副理挪用公款事公司在調查，故要
    再匯入六十萬元當信用保證金，等事情調查完後再退還」、
    「可以將前匯金錢退還，但要先繳手續費十一萬元」、「公
    司不同意，一定要湊足六十萬元才可以，已交公司李副董處
    理」、「不足四十萬元，後援會會幫忙代墊，等香港電腦卡
    傳回臺灣後即可拿到彩金」云云，使丙○○誤信為真，陷於
    錯誤，於八十九年十二月二十八日起至九十年一月十八日止
    ，共計匯款一百八十萬五千一百五十元進入其等指定之帳戶
    ，其中丙○○於八十九年十二月二十八日八時十七分許，依
    詐欺集團成員之指示匯入乙○○名義之上開帳戶八萬七千一
    百五十元（中獎稅金），於九十年一月十八日十時二十一分
    許，依詐欺集團成員之指示匯入甲○○名義之上開帳戶二萬
    元（保證金）。嗣丙○○將最後一筆款項匯入詐欺集團指定
    之帳戶後，撥打上述電話皆無人接聽，始知受騙。甲○○、
    乙○○所提供之上揭帳戶因而為上開詐欺集團用以掩飾其等
    因自己常業詐欺重大犯罪所得之財物。
三、案經臺北市政府警察局中山分局移送臺灣臺北地方法院檢察
    署檢察官偵查起訴。
    理  由
一、認定犯罪事實所憑證據及理由：
    (一)被告甲○○、乙○○提供帳戶物件部分：
　    (1)被告甲○○部分：
      　右揭提供自己帳戶物件予「鍾健豐」男子之事實，業據
        被告甲○○於原審審理及本院準備程序時坦承不諱，並
        有中壢郵局九十年三月九日營00000000－00
        三號函檢送之被告甲○○上揭帳戶之郵政存簿儲金立帳
        申請書影本及國民
        請書之日期為八十九年八月二十一日，見九十年度他字
        第二００八號卷第五九頁至第六十頁）。而朱平源係向
        「鍾健豐」取得被告甲○○上揭帳戶物件，轉售予高泉
        林，再由高泉林轉售予李金財之情，亦經證人朱平源、
        高泉林於偵查中證述在卷（見九十一年度偵字第二二七
        一一號卷(一)第一三一頁、卷(二)第十三頁、第二六頁、第
        二七頁），並有高泉林被查獲時扣案之記事簿之記載可
        證（見九十一年度偵字第二二七一一號卷(二)第一二四頁
        ，記載甲○○名義之帳戶係＜八十九年＞九月四日取得
        ）。俱足以證明被告甲○○此部分自白之真實性。
      (2)被告乙○○部分：
        被告乙○○於原審及本院審判時固供承其有將以自己名
        義申請之上開帳戶存摺、金融卡等物件交予名為「高泉
        林」之男子，惟否認有何收取報酬對價之情事，辯稱：
        我是搭高泉林的計程車，他說可以幫忙註銷紅單，就將
        存摺、金融卡交給他，他拿去後錢沒有存進去，後來聯
        絡不到他，他拿走存摺後隔天我就把帳戶註銷了；我是
        在基隆拿給高泉林，該名高泉林並非在原審到庭作證之
        高泉林，我存摺等物件是遭人騙取云云。經查：
        被告乙○○於九十年六月五日偵查庭供稱：「八十九
          年八月間，我搭計程車認識高泉林，他說有辦法幫我
          擺平紅單，就請他幫忙解決，後來他說他在裁決所的
          朋友因法院執行之故，帳戶的錢會被查扣，需要借我
          的存摺及提款卡使用，我就借他。於九十年三、四月
          間，因找不到高泉林，覺得不對勁，就將存摺、提款
          卡掛失」云云（見上開他字卷第一０九頁）；嗣於九
          十一年二月八日偵查庭及原審審理時又供稱：「八十
          九年間我坐高泉林計程車，聊天時提到有罰單，高泉
          林說有辦法打對折，一個月後高泉林約我到新店深坑
          交流道，交給他存摺、提款卡」、「因為他跟我說可
          以註銷紅單，他叫我把存摺交給他，到時再把錢存進
          去，他拿走存摺後隔天，我就把帳戶註銷」云云（見
          上開他字卷第一三九頁、原審卷第九三頁、第一二七
          頁）。就交付帳戶存摺等物件予高泉林之原因，被告
          乙○○前後供述不一，且依被告乙○○之供述，其與
          高泉林係偶然相識，其不知高泉林之確實真實身分、
          請之郵局帳戶亦確係為供自己使用，則其與高泉林約
          定時間、地點交付金錢即可，焉會捨此安全且不會發
          生爭執之方式而不為，卻將自己名義之郵局存摺、提
          款卡等重要物件交予其不知真實身分之高泉林？此顯
          與常情有悖。又被告乙○○該帳戶係於八十九年十一
          月間開戶，自八十九年十二月二十一日起至九十年一
          月九日止有多次存提紀錄，九十年六月二十一日，並
          有利息入帳紀錄，此有基隆郵局九十年九月十三日營
          00000000－00四號函所附之交易明細在卷
          可稽（見上開他字卷第一二七頁至第一二八頁），足
          見被告乙○○並未將該帳戶註銷停止使用，倘確如被
          告乙○○所言帳戶係遭人騙取，豈有放任他人使用其
          帳戶而始終不過問之理？亦顯與常理有違。是被告紀
          順仁所辯帳戶遭人騙取，其隔天就把帳戶註銷云云，
          顯非事實，已難採信。
        證人高泉林於警詢時供稱：「乙○○剛好坐我計程車
          ，聊天時知道他缺錢用，就向他介紹將存摺及提款卡
          出租可得五千元，於八十九年十一月間，我問李金財
          要不要存摺，他說還要，我就拿乙○○的存摺及提款
          卡以七千元之代價賣給李金財，再拿五千元給乙○○
          」等語（見上開他字卷第一六四頁）；其於檢察事務
          官詢問時復供稱：「乙○○是我載他到郵局去辦帳戶
          ，全部交給李金財處理，郵局一本七千元，我抽取一
          千元至二千元，其餘就交給開戶人」等語（見九十一
          年偵字第二二七一一號卷(一)第五三頁背面至第五四頁
          正面）。對於高泉林之警詢筆錄及檢察事務官詢問筆
          錄之證據能力，公訴人、被告乙○○於本院準備程序
          及審判程序皆同意得作為證據（見本院九十四年一月
          六日筆錄，被告乙○○對高泉林於警詢及檢察事務官
          詢問時所述內容之證據能力表示沒有意見，而僅爭執
          ：高泉林所說之乙○○非其本人），本院斟酌高泉林
          係單純陳述收購帳戶物件之過程，依該等筆錄作成時
          之情況，認為適當，依刑事訴訟法第一百五十九條之
          五第一項之規定，該等警詢筆錄、檢察事務官詢問筆
          錄應皆有證據能力。並有高泉林被查獲時扣案之記事
          簿所載乙○○上揭帳戶物件係於（八十九年）十一月
          十六日取得之記載可證（見九十一年度偵字第二二七
          一一號卷(二)第一二七頁）。被告乙○○於偵查中既自
          承：其上開郵局帳戶物件係其本人開立，並交付予身
          為計程車司機之高泉林之人，其係搭乘計程車而結識
          高泉林等語，高泉林亦供稱：其本人係計程車司機，
          因搭載乙○○而結識乙○○等語，則其二人所述之結
          識經過完全相符，已見證人高泉林上揭供述，應屬實
          情，高泉林復供稱：其有交付五千元予乙○○購買帳
          戶物件等語，是被告乙○○係以五千元之價格將其上
          開帳戶物件售予高泉林之事實，應堪以認定。
　　　　至於證人高泉林於原審作證時雖附和被告乙○○之供
          述稱：我有跟乙○○拿過存摺、提款卡，拿錢給紀順
          仁，但乙○○不是他（指本案被告）云云，但於同庭
          檢察官詰問：在何處拿的之問題時，高泉林又證稱：
          「是在深坑交流道附近」云云（見原審卷第一二六頁
          至第一二七頁），適核與被告乙○○於偵查中所述其
          本人交帳戶物件予「高泉林」之人之地點相同（見上
          開他字卷第一三九頁），若被告乙○○交付帳戶物件
          之對象非到庭作證之高泉林，其二人所供證之交付、
          收受帳戶物件之地點又如何能如此一致，益見被告紀
          順仁於警詢及偵查中所稱之高泉林即是於原審到庭作
          證之高泉林，且前揭帳戶物件係其本人交予高泉林。
          證人高泉林於原審所為：所稱乙○○不是被告云云之
          證述，顯屬事後迴護被告乙○○之詞，不足採信。
    (二)本件被害人丙○○於前揭時間，遭人以事實欄二所示之方
      法，共被詐騙一百八十萬五千一百五十元，其中丙○○於
      八十九年十二月二十八日八時十七分許，依詐欺集團成員
      之指示匯入乙○○名義之上開帳戶八萬七千一百五十元，
      於九十年一月十八日十時二十一分許，依詐欺集團成員之
      指示匯入甲○○名義之上開帳戶二萬元等情，為告訴人丙○○先後於警詢及偵查中指述甚詳。對於告訴人丙○○於
      警詢中證述之證據能力，公訴人、被告甲○○、乙○○於
      本院準備程序中皆同意得作為證據，本院斟酌告訴人丙○○僅係單純陳述被害過程，依該等筆錄作成時之情況，認
      為適當，依刑事訴訟法第一百五十九條之五第一項之規定
      ，該告訴人警詢筆錄應具有證據能力。並有郵政國內匯款
      執據存根影本八紙、詐欺集團寄予丙○○之海報一份附卷
      足證（見上開他字卷第二五頁至第三四頁）。告訴人丙○○於警詢及偵查中證述之被害情節，應屬實情。
    (三)被告甲○○、乙○○於偵審中皆否認其等為電話中向告訴
      人丙○○行騙之人，並否認上開帳戶內之金額係其等提領
      。再參以告訴人丙○○證述之被害情節，應足認取得被告
      甲○○、乙○○上揭帳戶物件而實施前揭詐欺行為之人，
      顯屬經過縝密之籌畫所組成之同一詐欺集團，一方面收購
      取得上開帳戶存摺、金融卡等物件使用，另一方面則以上
      述手法詐騙不特定人轉帳進入其等指定之帳戶，使不特定
      人陷於錯誤而交付金錢。則該集團係以此等詐欺方法賴以
      維生，資為常業，且利用被告甲○○、乙○○名義帳戶作
      為掩飾其集團成員因自己實施常業詐欺之重大犯罪所得財
      物之用，至為灼然。
    (四)被告乙○○雖以前詞否認有幫助洗錢之不確定犯意，辯稱
      ：我也是被騙云云。惟查：在郵局或銀行等金融機構開設
      存款帳戶，原係針對個人社會信用而予以資金流通，具有
      強烈之屬人性，而金融帳戶為個人理財之工具，於郵局或
      銀行等金融機構申請開設存款帳戶並無任何特殊之資格限
      制，一般民眾皆可利用存入最低開戶金額之方式，任意在
      銀行或郵局等金融機構申請開設存款帳戶，且一人並可於
      不同之金融機構申請多數之存款帳戶使用，尚無任何困難
      ，此乃眾所周知之事實，被告二人於為本案行為時皆為已
      年滿三十歲之成年人，顯均屬有一般社會經驗之人，對此
      應有所認知。而有犯罪意圖者，非有正當理由，竟使用他
      人提供之帳戶，客觀上自可預見其目的係供為某筆資金之
      存入，後再行領出之用，且該筆資金之存入及提領過程係
      有意隱瞞其流程及行為人身分曝光之用意，一般人本於一
      般認知能力應均易於瞭解。是依一般人之社會生活經驗，
      若見他人不以自己名義申請帳戶，反而向人收集存款帳戶
      為不明用途使用或流通，衡情對於該等帳戶可能供洗錢等
      不法目的之使用，當有合理之預期，況且利用不相識之人
      之帳戶從事詐欺所得財物洗錢之用，早為傳播媒體廣為報
      導，被告二人為有社會經驗之成年人，其二人應可預見交
      付其等名義之帳戶存摺及金融卡等物件予不相識之人流通
      ，有幫助從事常業詐欺犯行之人利用該等帳戶掩飾該常業
      詐欺集團成員因自己犯罪所得財物或財產上利益之可能，
      但其二人仍將自己名義之帳戶交付予己所不相識或不知真
      實身分之「鍾健豐」、高泉林，以致自己完全無法了解、
      控制其等帳戶物件之使用方法及流向，則被告二人應本具
      有縱有人利用該等金融帳戶供掩飾實施常業詐欺重大犯罪
      所得財物或財產上利益之用，亦不違背其本意之幫助意思
      甚明。被告乙○○所辯：其係被騙，其無幫助洗錢之故意
      云云，亦不足採。
    (五)綜上論述，本件事證明確，被告甲○○、乙○○幫助洗錢
      之犯行，均洵堪認定。
二、論罪科刑及沒收部分：
    (一)按本案被告二人提供帳戶予他人之行為完成後，洗錢防制
      法已於九十二年二月六日修正公布，並於同年八月六日施
      行（新法下簡稱：現行洗錢防制法），修正前洗錢防制法
      （下簡稱：舊洗錢防制法）第二條第一款、第二款規定：
      「本法所稱洗錢，係指下列行為：一、掩飾或隱匿因自己
      或他人重大犯罪所得財物或財產上利益者。二、收受、搬
      運、寄藏、故買或牙保他人因重大犯罪所得財物或財產上
      利益者」，舊洗錢防制法第九條規定：「洗錢者，處五年
      以下有期徒刑，得併科新臺幣三百萬元以下罰金」。修正
      後，原舊法第九條第一項規定之洗錢罪，乃依現行法第二
      條第一款、第二款所規定之洗錢對象之不同，修正為新法
      第九條第一項、第二項之罪，並異其刑度。現行法第二條
      第一款規定：「本法所稱洗錢，係指下列行為：一掩飾或
      隱匿因自己重大犯罪所得財物或財產上之利益者」；同法
      第九條第一項則規定：「犯第二條第一款之罪者，處五年
      以下有期徒刑，得併科新臺幣三百萬元以下之罰金」。又
      刑法第三百四十條之常業詐欺罪屬洗錢防制法第三條第一
      項第五款所明定之重大犯罪，於新舊法則無不同。比較新
      舊法，舊洗錢防制法第九條第一項及現行法第九條第一項
      之刑度，均為「五年以下有期徒刑，得併科新臺幣三百萬
      元以下罰金」，二者相同，新法並無較不利於被告之情形
      ，依刑法第二條第一項前段之規定，於舊洗錢防制法第九
      條第一項及現行法第九條第一項之比較適用方面，應依裁
      判時法即現行法第九條第一項規定論處，合先敘明。
    (二)核被告甲○○、乙○○，各基於幫助洗錢之不確定犯意，
      將自己名義之帳戶物件提供予他人流通，而使某犯罪集團
      於實施常業詐欺之重大犯罪時得以利用該等帳戶供掩飾因
      自己重大犯罪所得財物之用之行為（提供帳戶非洗錢犯罪
      之構成要件行為），分別係犯現行洗錢防制法第九條第一
      項、刑法第三十條第一項前段之幫助掩飾因自己重大犯罪
      所得財物罪。被告甲○○、乙○○所為幫助洗錢犯罪，屬
      從犯，均應依刑法第三十條第二項規定，減輕其刑。公訴
      人起訴意旨認被告甲○○、乙○○係犯現行洗錢防制法第
      九條第二項、刑法第三十條第一項前段之幫助掩飾他人因
      重大犯罪所得財物罪，尚有未洽，其起訴法條應予變更。
    (三)按現行洗錢防制法第九條第五項規定：「犯前四項之罪，
      於犯罪後六個月內自首者，免除其刑；逾六個月者，減輕
      或免除其刑；在偵查或審判中自白者，減輕其刑」。但此
      所謂之自白，因洗錢防制法第九條第一項、刑法第三十條
      第一項前段規定之上揭幫助洗錢之犯罪，係屬故意犯，是
      除對客觀之犯罪事實為承認外，並應對犯罪故意（幫助之
      犯意）亦為有罪之承認，始足當之，否則，尚不能認為符
      合該條項所規定之「自白」要件。查：被告甲○○於原審
      審理時為有罪陳述，坦承其本案犯罪之犯意及行為，有原
      審筆錄可稽（見原審卷第六五頁、第七七頁），則被告甲○○符合現行洗錢防制法第九條第五項後段規定之「在審
      判中自白」之要件，應無疑問，自應適用該條項規定，遞
      減輕其刑。但被告乙○○於警詢、檢察官偵查訊問及原審
      審理時，皆辯稱：其係被騙，其無幫忙洗錢之犯意，不承
      認犯罪云云（見上開他字卷第一０九頁、第一三九頁至第
      七六頁、原審卷第九三頁、第一二五頁背面、第一二八頁
      背面）。於本院審理時，被告乙○○雖有稱：認罪云云，
      但仍稱：我是被騙走存摺，我不知道（幫助洗錢）云云（
      見本院九十四年一月十九日筆錄），是被告乙○○於偵查
      及審判中應均未對其本案犯現行洗錢防制法第九條第一項
      、刑法第三十條第一項前段犯罪之故意及事實為自白，尚
      不符合現行洗錢防制法第九條第五項之「自白」要件，應
      無該條項寬典之適用，附此敘明。
    (四)茲審酌被告甲○○、乙○○提供金融帳戶予詐欺集團，增
      加被害人尋求救濟之困難，使重大犯罪不易查察，犯罪所
      生之危害，並參酌被告甲○○於原審有坦承犯行，被告乙○○則未坦承犯行，其二人犯後態度顯有差別等一切情狀
      ，分別量處如主文所示之刑，並均諭知易科罰金之折算標
      準。
    (五)被告乙○○提供帳戶物件予高泉林，得款五千元，依洗錢
      防制法第四條第二款之規定，屬被告乙○○因犯上揭犯罪
      所得之報酬，依同法第十二條第一項規定，不問屬於被告
      乙○○與否，應沒收之，如全部或一部不能沒收時，以其
      財產抵償之。
三、撤銷原審判決之理由：
　　(一)檢察官循告訴人丙○○之請求，對原審判決被告乙○○部
      分提起上訴（其餘原審被告部分，因已逾期，檢察官未提
      上訴），其上訴意旨略以：本案被告乙○○係犯詐欺罪，
      而非洗錢防制法，應查明資金流向，被告乙○○巧言詭辯
      ，避重就輕，令人切齒，寶福集團是非法組織，被告乙○○應賠償告訴人損失云云。被告甲○○、乙○○上訴意旨
      則均係請求從輕量刑。惟查：本案檢察官原即起訴被告乙○○等人係犯洗錢防制法之犯罪，而未起訴其等係犯詐欺
      取財罪，告訴人於本院準備程序到庭陳述，除引用偵查他
      字卷所附之海報內容外，並未提出任何係被告乙○○等人
      對其實施上揭詐術之具體證據方法，則告訴人稱實際行詐
      騙之人即為被告乙○○等人，尚屬無據。再追查詐欺集團
      之資金流向及成員應係負責偵查犯罪之檢警機關之職責，
      依法非本院本案所應調查之範圍。又原審因被告乙○○否
      認犯行，已對被告乙○○量處較其他被告為重之刑，自對
      被告乙○○否認犯行之態度，已有所斟酌。至於告訴人向
      被告乙○○索賠部分，應由告訴人另提起民事訴訟或刑事
      附帶民事訴訟解決，非本件刑事判決所可判斷者。原審斟
      酌被告甲○○、乙○○二人犯後態度之不同，被告甲○○
      並有現行洗錢防制法第九條第五項後段減輕其刑規定之適
      用，分別量處有期徒刑月、陸月，依被告二人本案之情
      狀觀之，其量刑尚屬適當。
    (二)惟按幫助他人犯罪者，為從犯；從犯之處罰，得按正犯之
      刑減輕之，刑法第三十條第一項前段、第二項定有明文。
      是我國刑法之幫助犯並無獨立性（類如稅捐稽徵法第四十
      三條之將幫助犯規定為一獨立犯罪型態者除外），而係從
      屬於正犯之犯罪而成立，並不認幫助犯之幫助行為為實行
      行為，幫助行為之是否成立犯罪、是否既遂，仍應以正犯
      之實行行為為準，要無幫助犯所犯之罪名較正犯為重之理
      。原審判決既認定被告甲○○、乙○○提供自己帳戶之行
      為，係掩飾常業詐欺重大犯罪所得財物之構成要件以外之
      幫助行為，且認定：被告二人帳戶經由高泉林轉供犯罪集
      團使用，而幫助該犯罪集團洗錢等語，則利用該等帳戶掩
      飾常業詐欺犯罪所得財物之「他人」，應係利用該等帳戶
      掩飾其「自己」常業詐欺犯罪所得財物。而此利用該等帳
      戶掩飾其「自己」常業詐欺犯罪所得財物之正犯應成立之
      罪名，應係舊洗錢防制法第九條第一項之洗錢罪或現行洗
      錢防制法第九條第一項之掩飾因自己重大犯罪所得財物罪
      ，因任由帳戶物件流通而構成洗錢犯罪幫助犯之被告二人
      ，則應從屬於正犯之犯罪，成立上開罪名之幫助犯，要非
      成立法定刑度較正犯為重之現行洗錢防制法第九條第二項
      之幫助掩飾他人因重大犯罪所得財物罪（法定刑最高度為
      有期徒刑七年）。原審未從幫助犯從屬性之理論觀察，而
      認：被告二人所為係成立舊洗錢防制法第九條第一項洗錢
      罪之幫助犯，而該條項，業已修正為第九條第二項（法定
      刑修正為七年以下有期徒刑，得併科新臺幣五百萬元以下
      罰金），被告等行為後法律已有變更，經比較修正前之條
      文所定之刑罰輕於修正後之規定，依刑法第二條第一項但
      書之規定，應適用有利於被告等之上開修正前洗錢防制法
      規定處罰等語，其適用法律實有違誤。
    (三)綜上，檢察官對被告乙○○部分之上訴及被告甲○○、乙○○之上訴，指摘原審判決不當，雖無理由，但原審判決
      既有上述可議之處，自應由本院將原判決關於被告甲○○
      、乙○○部分撤銷改判。
四、被告甲○○經合法傳喚，無正當理由不到庭，爰不待其陳述
    逕行判決。
五、適用法律：
　　(一)刑事訴訟法第三百六十九條第一項前段、第三百六十四條
      、第三百七十一條、第三百條、第二百九十九條第一項前
      段。
　　(二)現行洗錢防制法第九條第一項、第五項後段、第十二條第
  　　一項，刑法第十一條前段、第二條第一項前段、第三十條
 　   第一項前段、第二項、第四十一條第一項前段，罰金罰鍰
      提高標準條例第二條。
本案經檢察官李良忠到庭執行職務。
中　　華　　民　　國　　94　　年　　2 　　月　　2 　　日
　　　　　　　　　刑事第十二庭  審判長法　官  李文成
　　　　　　　　　　　　　　　　　　  法　官  官有明
　　　　　　　　　　　　　　　　　　  法　官  王復生
以上正本證明與原本無異。
如不服本判決，應於收受送達後十日內向本院提出上訴書狀，其
未敘述上訴之理由者並得於提起上訴後十日內向本院補提理由書
（均須按他造當事人之人數附繕本）。
                                      書記官  王宜玲
中　　華　　民　　國　　94　　年　　2 　　月　　3 　　日
附錄：本案論罪科刑法條全文
現行洗錢防制法第九條第一項：
犯第2條第1款之罪者，處五年以下有期徒刑，得併科新臺幣三百
萬元以下罰金。
